【裁判字號】    99,抗,128
【裁判日期】    990420
【裁判案由】    假處分
【裁判全文】
臺灣高等法院高雄分院民事裁定           99年度抗字第128號
抗  告  人  甲○○
            乙○○
共同代理人  丙○○
上列抗告人因與相對人丁○○間聲請假處分事件，對於民國99年
4 月2 日臺灣屏東地方法院99年度裁全字第329 號所為裁定提起
抗告，本院裁定如下：
    主  文
原裁定廢棄。
抗告人提供擔保金新臺幣壹拾柒萬元後，相對人就坐落屏東縣新
園鄉○○段七三二之二地號土地，應有部分二分之一，及同段八
九八地號土地，應有部分二分之一，除聲請人外，不得對其他第
三人為讓與、出租及其他一切處分行為。
聲請及抗告訴訟費用由相對人負擔。
    理  由
一、聲請及抗告意旨略以：抗告人父親丙○○於民國98年10月15
    日向相對人購買坐落屏東縣新園鄉○○段732 、905 、905
    之1 、898 、899 地號等土地，約定買賣標的除898 地號土
    地保留作為供雙方（買方登記為抗告人所有，下同）通行之
    農路，由雙方按應有部分各2 分之1 保持共有外，其餘4 筆
    土地應先為合併分割；依分割協議，除原732 、905 地號東
    側應保留原作為灌、排水溝渠使用之土地部分外，其餘合併
    分割為732 、732 之1 、732 之2 、732 之3 等地號，其中
    732 之2 地號土地由雙方按應有部分各2 分之1 保持共有，
    作為供雙方通行之農路（與898 地號土地相連），其餘則由
    雙方各取得單獨所有權。又丙○○於簽約時，為防嗣後相對
    人擅自出售該共有之898 、732 之2 地號土地（下合稱系爭
    土地）應有部分，致無從再作為通行之農路使用，另於同年
    月24日與相對人簽立「增訂買賣契約內容協議書」，於第1
    條約定「原約所載著藍色範圍（按：即系爭土地），在雙方
    共有期間內，任何一方不得私自出租予第三人或提供予第三
    人設定他項權利。…任一方於出售所有權持分額時，他方除
    依法有優先購買權外，並定明價格為每台分新台幣180 萬元
    」。惟丙○○於99年3 月間發現相對人業將系爭土地連同相
    對人其餘土地出售予第三人李富雄，並就系爭土地以贈與為
    原因，先送件聲請登記其子李榮欽名義，以迴避共有人之優
    先購買權。為恐相對人與買受人依土地登記規則第97條第1
    項規定規避抗告人之優先購買權，抗告人已依同條第3 項規
    定，於99年3 月15日向東港地政事務所先行提出書面異議，
    且為免相對人將系爭不動產所有權移轉或為其他處分，致請
    求標的現狀變更，有日後不能執行或甚難執行之虞，為保全
    強制執行，並願供擔保以代釋明，爰依民事訴訟法第532 條
    規定，聲請裁定相對人就系爭土地應有部分，除由抗告人依
    法優先購買外，不得移轉、無償購與、設定、出租或設定他
    項權利予第三人並為其他一切處分行為。
二、按債權人就金錢請求以外之請求，因請求標的之現狀變更，
    有日後不能強制執行或甚難強制執行之虞，欲保全強制執行
    者，得聲請假處分，民事訴訟法第532 條定有明文。又依同
    法第533 條準用第526 條第1 、2 項之規定，請求及假處分
    之原因，應釋明之；前項釋明如有不足，而債權人陳明願供
    擔保或法院認為適當者，法院得定相當之擔保，命供擔保後
    為假處分。本件抗告人就其聲請假處分之請求，業已提出不
    動產買賣契約書、增訂買賣契約內容協議書、出售位置圖說
    、土地登記謄本等；就假處分之原因，已提出存證信函2 件
    為證，足認均已為釋明。而其釋明固有不足，既經抗告人陳
    明願供擔保以代釋明之不足，揭之上開說明，自應准其假處
    分之聲請。
三、又依民事訴訟法第535 條規定，假處分所必要之方法，由法
    院以裁定酌定之；前項裁定，得選任管理人及命令或禁止債
    務人為一定行為。抗告人就共有之系爭土地有優先購買權，
    且依上開增訂買賣契約內容協議書約定，優先購買時應受每
    台分新台幣180 萬元價格之限制，及約定兩造均不得私自出
    租予第三人或提供予第三人設定他項權利，其意乃為免抗告
    人耕種之農地無可對外通行之道路。則相對人如就系爭土地
    應有部分，違反雙方約定逕予贈與第三人，並完成登記，將
    妨礙抗告人優先購買權之行使，或如提供第三人使用收益，
    將妨礙抗告人之通行，自有日後不能強制執行或甚難強制執
    行之虞。爰酌定擔保金額，裁定假處分方法如主文第2 項。
四、依民事訴訟法第535 條、第533 條前段、第526 條第2 項、
    第95條、第78條，裁定如主文。
中    華    民    國    99    年    4     月    20    日
                            民事第一庭
                                審判長法官  黃金石
                                法      官  林健彥
                                法      官  謝肅珍
以上正本證明與原本無異。
本件不得再抗告。
中    華    民    國    99    年    4     月    20    日
                                書  記  官  馬蕙梅

司法院資訊處製作；財團法人民間司法改革基金會備份。
